【裁判字號】    99,訴,380
【裁判日期】    990422
【裁判案由】    妨害性自主罪等
【裁判全文】
臺灣臺中地方法院刑事判決               99年度訴字第380號
公  訴  人  臺灣臺中地方法院檢察署檢察官
被      告  乙○○
指定辯護人  本院公設辯護人丁○○  
上列被告因妨害性自主罪等案件，經檢察官提起公訴（98年度偵
字第27631號、第28431號），本院判決如下：
    主    文
乙○○犯剝奪他人行動自由罪，處有期徒刑伍月，扣案之玩具槍
（型號：PYTHON三五七號、編號：00000000號）壹把及彈殼（型
號：SUPER MAGNUM MM三五七號）陸顆均沒收；又犯剝奪他人行
動自由罪，處有期徒刑月；又犯強制性交罪，處有期徒刑年
肆月；又犯強制未遂罪，處有期徒刑貳月。應執行有期徒刑年
捌月，扣案之玩具槍（型號：PYTHON三五七號、編號：00000000
號）壹把及彈殼（型號：SUPER MAGNUM MM三五七號）陸顆均沒
收。
    犯罪事實
一、緣乙○○與甲○（民國83年生，代號000000000號，於下列
    行為時日為未滿16歲之人，真實姓名年籍詳卷附真實姓名對
    照表所示）因網路結識，並因此而成為男女朋友。嗣因乙○
    ○與甲○發生性關係，而遭臺灣板橋地方法院檢察署檢察官
    以98年度偵字第26197號向臺灣板橋地方法院聲請簡易判決
    處刑，甲○並因此而與乙○○分手，且遷居至臺中市區居住
    、就學。詎乙○○因愛慕甲○，不願就此斷絕關係，為挽回
    感情，竟先後為下列之行為：
  (一)甲○遷居臺中市區居住、就學後，乙○○即透過管道查尋甲
    ○下落，嗣得悉甲○在臺中市○區○○路段之某補習班補習
    ，旋於98年10月13日攜帶其所有不具殺傷力之玩具槍（型號
    ：PYTHON35 7號、編號：00000000號）1把及彈殼（型號：S
    UPER MAGNUM MM357號）6顆（上開彈殼裝填於前開槍枝內）
    ，自高雄北上臺中。迨於同日晚間9時30分許，乙○○趕至
    上開補習班外面等候，嗣見甲○步出補習班後，乙○○即基
    於剝奪他人行動自由之犯意，將甲○強拉到補習班後方之防
    火巷內，並自手提包內取出上開槍彈在甲○面前揮一下後，
    再放入手提包內之方式，向甲○示意其有槍彈而藉此威嚇甲
    ○，並要求甲○與其一同離開該處。然甲○不願意，乙○○
    即恐嚇甲○稱：妳不知道事情的嚴重性，如果不走的話，妳
    爸爸會有危險等語，以加害甲○父親之生命、身體之事恐嚇
    甲○，致生危害於安全。甲○不從，雙方因此發生爭執，乙
    ○○即將甲○推倒在地，用手掐甲○之脖子後，強行將甲○
    拉上計程車而將之載往位於臺中市○○路菜市場附近之某民
    宅。乙○○、甲○抵達該民宅後，乙○○向不知情之該民宅
    主人即真實姓名年籍均不詳之某成年女子借得一間房間，並
    與甲○入內休息。在房間內，乙○○又自手提包內取出上開
    槍彈，指著甲○頭部，向甲○詢問：害不害怕等語，甲○因
    害怕，將乙○○推開，乙○○見此始收回該槍彈。乙○○又
    要求甲○與其一同返回高雄處理事情，並稱等處理完就會讓
    甲○離開等語。甲○因行動遭控制，又見乙○○持有上開槍
    彈，乃不敢向上開成年女子求救或透露遭控制行動之事。嗣
    於翌日凌晨1時許，甲○待乙○○熟睡之機，始鼓起勇氣趁
    隙逃離現場。合計乙○○以上開非法方法，剝奪甲○行動自
    由約3小時又30分許（98年10月13日晚間9時30分起至翌日凌
    晨1時許）。嗣乙○○於甲○逃走後，又於98年10月15日晚
    間9時30分許，攜上開槍彈至前述補習班外徘徊，並揚言要
    將甲○押走，經該補習班之班主任報警處理後，臺中市警察
    局○○分○○才派出所警員林文新等人於同日晚上9時50分
    許，趕至現場查獲乙○○，並當場扣得上開槍彈(現由該所
    保管中；乙○○另涉犯違反社會秩序維護法部分，業經本院
    以98年度中秩字第733號裁處罰鍰新臺幣五千元確定)。
  (二)乙○○遭警查獲上開妨害自由犯行後，仍不知警惕，欲思以
    甲○再次談判復合，而基於剝奪他人行動自由之犯意，先於
    98年10月24日自高雄搭車北上，於當日凌晨3時許，投宿在
    臺中市○○路○○號「○○飯店」209室後，即於同日上午
    趕至臺中市○○路段「○○○○學院」前之某公車站牌附近
    等候甲○，嗣於同日上午7時20分許，見甲○下公車後，旋
    本上開犯意，趨前將甲○強行拉住，並恐嚇甲○稱:妳爸及
    妳姐在我那裡，妳跟我走等語，致生危害於安全，復強行將
    甲○拉到人行道樹下。甲○不從而掙扎，乙○○又恫嚇稱:
    這裡人佷多，妳反抗會很難看等語後，又不顧甲○哭泣及掙
    扎，強捏甲○之手，將之強拉至中友百貨公司門口後，再強
    拉甲○與之共同搭乘公車至臺中火車站附近下車後，於同日
    上午7時45分許，再將甲○強拉入上開○○飯店209室內。期
    間，甲○因遭乙○○強捏住手部，復不斷遭乙○○言詞威嚇
    ，因此心生畏怖而不敢反抗，亦不敢求救，而任憑乙○○擺
    布。合計乙○○以上開非法方法，剝奪甲○行動自由約25分
    許（98年10月24日上午7時20分起至同時45分許）。
  (三)乙○○將甲○強押入○○飯店209室內後，因念及與甲○之
    過往，竟基於強制性交之犯意，先脫掉其全身衣物，僅著內
    褲，而要求甲○將臉面相向，然甲○不從，乙○○即強捏甲
    ○之臉部，恫稱:「妳的臉是空金的（臺語發音）喔!」等語
    ，並強行親吻甲○，甲○不從，乙○○又向甲○恫稱:放輕
    鬆，不要讓我再說第2次等語，旋即強行親吻甲○，並強行
    褪去甲○之衣物，撫摸甲○之胸部後，將其陰莖插入甲○陰
    道內，而違反甲○之意願，對其強制性交得逞。
  (四)嗣於98年12月24日近中午時分，甲○以肚子餓為由，徵得乙
    ○○同意陪同其一起下樓至鄰近統一超商購買餐點，並至鄰
    近某橋附近食用完畢後，其二人復徒步欲折返○○飯店，途
    中行經臺中市警察局○○分局○○派出所前時，甲○見機不
    可失，即在該所門前駐留不走，乙○○見狀，竟基於妨害自
    由之犯意，除不斷催促甲○繼續前行外，並伸手架住甲○之
    頸部，要求甲○往前走，而對甲○施強暴，以迫使甲○行無
    義務之事，然甲○不從，乙○○隨即改捏甲○之腰部，要甲
    ○往前走，甲○亦不從，嗣該所值班警員○○○在場見狀，
    察覺有異，遂趨前詢問甲○，甲○見此，旋即大哭，乙○○
    見狀，即向甲○稱：我現在讓妳走，到這邊就好等語，惟甲
    ○仍繼續哭泣，並向已走近之警員○○○表示：救我等語，
    警員○○○聽聞後，即向乙○○質問：怎麼了？等語，乙○
    ○則回以：男女朋友吵架等語。此際，甲○仍繼續哭泣，警
    員○○○因此將甲○帶回該所，至此，乙○○始未能得逞。
    而乙○○原本亦隨同甲○至該所內，惟於遭警員○○○等人
    制止其與甲○談話後，隨即離開該所。甲○並於稍後將其遭
    乙○○控制行動及強制性交之情告知警員，並通知其母親到
    警察局來接其回家，警方始據此循線查知上開(二)、(三)、(四)所
    示之犯行。
二、案經甲○訴由臺中市警察局、臺中市警察局○○分局分別報
    請臺灣臺中地方法院檢察署檢察官偵查起訴。
    理    由
壹、程序部分：
一、按被告以外之人於偵查中向檢察官所為陳述，除顯有不可信
    之情況者外，得為證據，刑事訴訟法第159條之1第2項定有
    明文。偵查中對被告以外之人（包括證人、鑑定人、告訴人
    、被害人及共同被告等）所為之偵查筆錄，或被告以外之人
    向檢察官所提之書面陳述，性質上均屬傳聞證據。惟現階段
    刑事訴訟法規定檢察官代表國家偵查犯罪、實施公訴，依法
    其有訊問被告、證人及鑑定人之權，證人、鑑定人且須具結
    ，而實務運作時，檢察官偵查中向被告以外之人所取得之陳
    述，原則上均能遵守法律規定，不致違法取供，其可信度極
    高，故被告以外之人前於偵查中已具結而為證述，除反對該
    項供述得具有證據能力之一方，已釋明顯有不可信之情況外
    ，不宜以該證人未能於審判中接受他造之反對詰問為由，即
    遽指該證人於偵查中之陳述不具證據能力。再按92年9月1日
    施行之刑事訴訟法，已酌採英美法系之傳聞法則，於第159
    條第1項明定被告以外之人，於審判外之言詞或書面陳述，
    除法律有規定者外，不得作為證據，用以保障被告之反對詰
    問權。而本法所規定傳聞法則之例外，其中就被告以外之人
    於偵查中向檢察官所為之陳述，因檢察官代表國家偵查犯罪
    時，原則上當能遵守法定程式，且被告以外之人如有具結能
    力，仍應依法具結，以擔保其係據實陳述，故於第159條之1
    第2項明定「除顯有不可信之情況者外」，得為證據；又被
    告以外之人於檢察事務官、司法警察官或司法警察調查中所
    為之陳述，基於實體發現真實之訴訟目的，依第159條之2規
    定，如與審判中之陳述不符時，經比較結果，其先前之陳述
    ，相對「具有較可信之特別情況」，且為證明犯罪事實存否
    所「必要」者，或於審判中有第159條之3所列死亡等原因而
    無法或拒絕陳述之各款情形之一，經證明其調查中所為陳述
    絕對「具有可信之特別情況」，且為證明犯罪事實之存否所
    「必要」者，亦例外地賦與證據能力。是所謂「顯有不可信
    性」、「相對特別可信性」與「絕對特別可信性」，係指陳
    述是否出於供述者之真意、有無違法取供情事之信用性而言
    ，故應就偵查或調查筆錄製作之原因、過程及其功能等加以
    觀察其信用性，據以判斷該傳聞證據是否有顯不可信或有特
    別可信之情況而例外具有證據能力，並非對其陳述內容之證
    明力如何加以論斷，二者之層次有別，不容混淆（最高法院
    94年度臺上字第629號裁判要旨可資參照）。
二、查本件公訴人、被告及指定辯護人對於本院就後述實體部分
    所引之證人證詞、書證內容及扣案之玩具槍（型號：PYTHON
    357號、編號：00000000號）1把及彈殼（型號：SUPER MAGN
    UMMM357號）6顆，於本院審理中均不爭執證據能力（見本院
    卷第35頁、第60至65頁），猶未對之釋明有何顯不可信之情
    況，另對於扣案之玩具槍（型號：PYTHON357號、編號：000
    00000號）1把及彈殼（型號：SUPER MAGN UMMM357號）6顆
    亦不爭執係屬合法取得者，且本院審酌其等之內容，均無不
    法取得或有違法取供之情事，亦均適宜為本案證據，依前開
    說明，就後述實體部分所引之證人證詞、書證內容及扣案之
    玩具槍（型號：PYTHON 357號、編號：00000000號）1把及
    彈殼（型號：SUPER MAGN UMMM357號）6顆等，自具有證據
    能力。
貳、實體部分：
一、上開事實，業經被告乙○○於本院審理中坦承不諱，核與證
    人即告訴人甲○於警偵訊中分別供述其先後於犯罪事實欄一
    、(一)、(二)、(三)、(四)所示之時地，遭被告剝奪行動自由、強制
    性交、強制未遂等經過情節，及證人即○○飯店接待人員○
    ○○於警詢中證述被告與證人甲○如何至該飯店投宿等經過
    情節相符，復有臺中市警察局○○分局○○派出所警員○○
    ○所出具之98年10月24日職務報告、○○飯店入住登記資料
    、○○飯店監視器畫面擷取相片、臺中市警察局○○分局○
    ○派出所警員林文新所出具之98年10月15日職務報告臺中市
    警察局○○分局違反社會秩序維護法案件移送書、臺中市警
    察局槍枝初步檢視報告表、違反社會秩序維護法現場紀錄表
    、本院98年度中秩字第733號裁定書在卷可查，並有玩具槍
    （型號：PYTHON357號、編號：00000000號）1把及彈殼（型
    號：SUPER MAGN UMMM357號）6顆扣案可佐，堪信被告上開
    自白，應與事實相符，而可採信。本案事證明確，被告犯行
    洵堪認定。
二、核被告如犯罪事實欄一、(一)部分所為係犯刑法第302條第1項
    剝奪他人行動自由罪；如犯罪事實欄一、(二)部分所為係犯刑
    法第302條第1項剝奪他人行動自由罪；如犯罪事實欄一、(三)
    部分所為係犯刑法第221條第1項強制性交罪；如犯罪事實欄
    一、(四)部分，其已著手於使證人甲○行無義務之事，因證人
    甲○不從，且員警察覺有異而介入，致未得逞，核其所為係
    犯刑法第304條第2項、第1項強制未遂罪，為未遂犯，爰按
    正犯之刑減輕之。又按「刑法第302條之妨害自由罪，原包
    括私禁及以其他非法方法剝奪人之行動自由而言，所謂非法
    方法，當包括強暴脅迫等情事在內（最高法院74年臺上字第
    34 04號判例）」。是被告如犯罪事實欄一、(一)、(二)部分中
    ，另為之恐嚇行為，分應視為其剝奪證人甲○行動自由行為
    之一部，不另論罪。再按「強制性交罪固包含使人行無義務
    之事等妨害自由之性質，然此乃指著手強制性交行為後，至
    強制性交行為完畢前之強制性交行為本身而言，若於著手強
    制性交行為之前，行為人為達到強制性交之目的，又有妨害
    自由之行為，自不能為強制性交行為所吸收（最高法院93年
    度臺上字第6175號裁判要旨參照）。」又按行為人為達強制
    性交目的，於著手強制性交行為之前，對同一被害人所為妨
    害自由行為，雖不能為強制性交行為所吸收，然其於妨害自
    由後即緊密實行強制性交，二行為之犯罪目的單一，依一般
    社會通念，認應評價為一罪方符合刑罰公平原則，如予數罪
    併罰，反有過度處罰之疑，與人民法律感情亦未契合；尤於
    牽連犯廢除後，適度擴張一行為概念，就此情形認屬一行為
    觸犯數罪名之想像競合犯，方為適當（最高法院97年度臺上
    字第3223號裁判要旨參照）。換言之，倘行為人著手實行妨
    害自由罪與強制性交罪之構成要件係臨時起意各別為之，並
    無前揭所稱犯罪目的單一之情事，不論就行為人之主觀犯意
    及客觀舉動予以觀察均具可分性，即無擴張刑法一行為概念
    之必要，尚不得逕依吸收關係論以單純一罪，或據想像競合
    犯之規定評價為裁判上一罪。而查，被告於本院審理中始終
    堅稱：「（受命法官問：你帶她〈指證人甲○〉到○○飯店
    是本來就準備發生性關係？）沒有，是進房之後才想起。」
    、「（審判長問：在98年10月24日那天你是否已經訂好位於
    臺中市○○路○○號之○○飯店209室？）是的，我那時準
    備要去休息一下，因為它那邊的招牌上面只有寫住宿，所以
    我就給他住宿的錢。」、「（審判長問：當天隨後為何會去
    ○○學院的公車站牌把要去上課的甲○拉住？）那時候只是
    想要與她談復合，因為她那時候要補習，等她要去補習的時
    間，我想說可能要談一段時間，所以帶她去臺中市○○路○
    ○號之○○飯店209室。」、「（審判長問：之後為何發生
    強制性交？）當初想法只是要帶她去飯店談復合，之後可能
    是因為我個人對她的感情的因素才會進一步發生性交行為，
    我一開始帶她去飯店沒有想要性交的意思。」等語，有本院
    訊問、審理筆錄在卷可按，足徵被告於98年10月24日將證人
    甲○強押至○○飯店209室之前，並無強制性交之犯意，嗣
    至該飯店房間後，方另行起意對證人甲○為強制性交，故公
    訴人認被告於98年10月24日將證人甲○強押至○○飯店209
    室之前即有強制性交之犯意，並因此將證人甲○強押至此處
    以遂行其強制性交之犯行，復於事後見證人甲○在臺中市警
    察局○○分局○○派出所前駐步不走，又對證人甲○施以強
    制以令其前行，然因員警介入而未得逞部分，核其所為強制
    未遂之行為係剝奪他人行動自由之一部，而剝奪他人行動自
    由又係強制性交之部分行為，因此應僅論以強制性交罪等語
    ，合有誤會，自不可採（公訴人於起訴書之犯罪事實欄中既
    已提及強制性交、上開剝奪他人行動自由及強制未遂犯行，
    雖其認僅應論以強制性交罪，故未引用刑法第302條第1項剝
    奪他人行動自由罪及同法第304條第2項、第1項強制未遂罪
    之法條，惟檢察官之起訴範圍既應以犯罪事實欄之記載為準
    ，本院亦不因其論罪法條有所疏漏致受拘束，是以起訴書前
    揭關於被告涉犯法條之載述，核僅係單純之漏引，自應由本
    院依職權予以補充，參見本院審理筆錄），亦無論以想像競
    合犯之餘地。被告所犯上開四罪間，犯意個別，行為互異，
    應分論併罰。又被告仍係未滿二十歲之未成年人，縱其對於
    十四歲以上未滿十八歲之少年即證人甲○為上開犯罪行為，
    亦與兒童及少年福利法第70條第1項之規定不符，尚無從據
    以加重其刑，附此敘明。爰審酌被告既愛慕證人甲○，卻不
    思予以保護，僅因一時感情受挫，即對證人甲○先後犯如上
    述之犯行，除嚴重侵及證人甲○之身心外，更使其家人、乃
    至於證人甲○之家人同感悲痛，其行為殊不可取，併至今尚
    未能與證人甲○和解或賠償損害，使證人甲○之傷痛依存，
    本應予以嚴懲，惟念其甫滿十八歲，身心尚未臻成熟，且係
    因感情受挫，不願與愛慕之證人甲○分離，因此受情感所惑
    ，而為上開犯行之犯罪動機、情狀，及其犯罪後於本院審理
    中坦承犯行，尚有悔意等一切情狀，分別量處如主文所示之
    刑，並定其應執行之刑。扣案之玩具槍（型號：PYTHON357
    號、編號：00000000號）1把及彈殼（型號：SUPER MAGNUMM
    M357號）6顆，係被告所有，供其犯如犯罪事實欄一、(一)部
    分剝奪他人行動自由罪之犯行所用之物，業經被告陳明在卷
    ，應依刑法第38條第1項第2款規定，予以宣告沒收。
據上論斷，應依刑事訴訟法第299條第1項前段，刑法第302條第
1項、第221條第1項、第304條第2項、第1項、第25條第2項、第
51條5款、第38條第1項第2款，刑法施行法第1條之1第1項、第2
項前段，判決如主文。
本案經檢察官丙○○到庭執行職務。
中    華    民    國    99    年    4     月    22    日
                  刑事第十八庭  審判長法  官  高文崇
                                      法  官  胡芷瑜
                                      法  官  林世民
以上正本證明與原本無異。
如不服本判決應於收受判決後10日內向本院提出上訴書狀，並應
敘述具體理由；其未敘述上訴理由者，應於上訴期間屆滿後20日
內向本院補提理由書（均須按他造當事人之人數附繕本）「切勿
逕送上級法院」。
                                      書記官  紀俊源
中    華    民    國    99    年    4     月    22    日
附錄論罪科刑法條
中華民國刑法第221條
對於男女以強暴、脅迫、恐嚇、催眠術或其他違反其意願之方法
而為性交者，處3年以上10年以下有期徒刑。
前項之未遂犯罰之。
中華民國刑法第302條
私行拘禁或以其他非法方法，剝奪人之行動自由者，處5年以下
有期徒刑、拘役或3百元以下罰金。
因而致人於死者，處無期徒刑或7年以上有期徒刑，致重傷者，
處3年以上10年以下有期徒刑。
第 1 項之未遂犯罰之。
中華民國刑法第304條
以強暴、脅迫使人行無義務之事或妨害人行使權利者，處3年以
下有期徒刑、拘役或3百元以下罰金。
前項之未遂犯罰之。

司法院資訊處製作；財團法人民間司法改革基金會備份。
